【裁判字號】    95,勞簡上,9
【裁判日期】    951214
【裁判案由】    給付資遣費
【裁判全文】
臺灣士林地方法院民事判決             95年度勞簡上字第9號
上  訴  人  大俠服飾股份有限公司
法定代理人  丙○○
                        樓
訴訟代理人  乙○○
被  上訴人  甲○○
上列當事人間給付資遣費事件，上訴人對於中華民國94年10月31
日本院士林簡易庭94年度士勞簡字第17號第一審判決提起上訴，
本院於95年11月30日言詞辯論終結，判決如下：
    主  文
上訴駁回。
第二審訴訟費用由上訴人負擔。
    事實及理由
一、被上訴人起訴主張：被上訴人於民國89年10月起在上訴人公
    司擔任派駐新竹遠東百貨公司（下稱遠東百貨）專櫃銷售員
    之工作，因業績未達上訴人之要求，經上訴人於94年3 月18
    日告知工作至同月31日後離職，被上訴人之年資為4 年5 個
    月。爰依勞動基準法第16條、第17條之規定，請求上訴人給
    付預告工資及資遣費，共計新台幣（下同）167,179 元等語
    。
二、上訴人則以：被上訴人任職期間業績不佳，上訴人之經理曾
    至專櫃視察，被上訴人認為面子掛不住，乃於94年1 月自動
    請辭，上訴人考慮被上訴人經濟狀況，且年關旺季可多領薪
    資及年終獎金，故暫緩其辭職，並予以加油鼓勵，惟年後被
    上訴人業績表現仍然不佳，上訴人只得順著被上訴人原意，
    批准其辭呈，告知任職至94年3 月底。因此本件是被上訴人
    口頭辭職，並非上訴人解雇被上訴人，被上訴人請求預告期
    間工資、資遣費，均無理由。又被上訴人自89年10月起，經
    上訴人派駐在遠東百貨舊館擔任專櫃銷售員之工作至91年3
    月26日止，之後兩造已終止勞資關係。至於遠東百貨新館於
    91年11月開幕，上訴人再找被上訴人擔任專櫃銷售員之工作
    ，兩者年資不能併計。另被上訴人所主張之平均工資36,515
    元，是旺季所領之工資，實應以93年全年之工資加以計算平
    均工資等語，資為抗辯。
三、本件原審對於被上訴人之請求，判決上訴人應給付被上訴人
    資遣費136,931 元及預告工資20,692元，合計157,623 元，
    而駁回被上訴人其餘之訴（該部分未據被上訴人聲明不服，
    業已確定），上訴人就敗訴部分聲明不服，請求：(一)原判決
    不利上訴人部分廢棄。(二)上廢棄部分，請求駁回被上訴人第
    一審之訴。被上訴人則請求駁回上訴。
四、兩造不爭執之事實：（以下不爭執及爭執之內容，見95年7
    月26日之準備程序筆錄第3頁至第5頁）
  (一)被上訴人於89年10月起在上訴人公司派駐在遠東百貨舊館擔
    任專櫃銷售員之工作至91年3 月26日止，之後上訴人告知待
    遠東百貨新館開幕時，再請被上訴人回去工作（見原審於94
    年9 月12日之調解程序筆錄第2 頁），嗣上訴人於91年11月
    15日請被上訴人至遠東百貨新館擔任專櫃銷售員之工作，被
    上訴人因業績未達上訴人之要求，經上訴人於94年3 月18日
    告知被上訴人工作至同月31日止離職。如前後年資可以併計
    並扣除留職停薪之期間，被上訴人之服務年資為3 年11個月
    。
  (二)被上訴人93年10月至94年3 月之平均工資，如將修改衣服所
    獲得之修改津貼2,950 元列入計算，為36,515元。
五、兩造之爭點：
  (一)被上訴人是否有於94年1月間向上訴人口頭辭去工作？
  (二)如果被上訴人得請求資遣費及預告工資，其數額若干？
六、得心證之理由：
  (一)上訴人固主張被上訴人曾於94年1 月間口頭表示辭職云云，
    然為被上訴人所否認，依民事訴訟法第277 條前段之規定，
    自應由上訴人對此負舉證之責任。然上訴人迄至本件辯論終
    結之日止，均未能舉證證明以實其說，則上訴人主張被上訴
    人曾於94年1 月間口頭請辭，自難採信。況且縱依上訴人所
    述，被上訴人於94年1 月有口頭請辭，然既經上訴人慰留並
    繼續工作以領取年終獎金、薪資，則該請辭之表示即因未被
    批准而失效。上訴人於事隔2 個月後，再以被上訴人業績不
    佳為由，要求被上訴人做到94年3 月底後離職，自屬解雇之
    行為，上訴人辯稱係批准被上訴人94年1 月之口頭請辭云云
    ，洵不足採。
  (二)按「非有左列情形之一者，雇主不得預告勞工終止勞動契約
    ：五勞工對於所擔任之工作確不能勝任時。」勞動基準法第
    11條第5 款定有明文。查被上訴人因業績未達上訴人之要求
    ，則上訴人以此為由，於94年3 月18日告知被上訴人工作至
    同月31日後，終止兩造間之勞動契約，自屬有據。次按繼續
    工作3 年以上者，雇主依第11條規定終止勞動契約時，應於
    30日前預告之；雇主未依第1 項規定期間預告而終止契約者
    ，應給付預告期間工資。勞動基準法第16條第1 項第3 款、
    第3 項亦有明文規定。又在同一雇主之事業單位繼續工作，
    每滿1 年發給相當於1 個月平均工資之資遣費，工作未滿1
    年者，以比例計給之，未滿1 個月者，以1 個月計，同法第
    17條亦規定甚明。經查：
  1.被上訴人之平均工資：關於預告期間之工資，勞動基準法雖
    未規定其給付之標準，但如依平均工資之標準計給，應屬適
    當。而資遣費之給付標準，依前述勞動基準法第17條之規定
    ，亦以平均工資計算。查，上訴人固不爭執被上訴人所主張
    之平均工資36,515元，是旺季所領之工資，僅辯稱其中修改
    衣服所獲得之修改津貼2,950 元不能列入計算，而平均工資
    實應以93年全年之工資加以計算云云。然所謂「平均工資」
    ，依同法第2 條第4 款之規定，係以計算事由發生之當日前
    6 個月內所得工資總額，除以該期間之總日數所得之金額計
    算，而非以離職前一年之工資總額作計算之基礎。因此，上
    訴人辯稱應以93年全年之工資加以計算平均工資云云，尚乏
    依據，不能採信。又所謂工資，依同條第3 款之規定係指勞
    工因工作而獲得之報酬，包括工資、薪金及按計時、計日、
    計月、計件以現金或實物等方式給付之獎金、津貼及其他任
    何名義經常性給與均屬之。查，被上訴人於94年2 月有領取
    修改津貼2,950 元，該部分係因被上訴人為客人修改所得之
    工作報酬，屬於工資，自應列入平均工資計算，因此，上訴
    人辯稱修改衣服所獲得之修改津貼2,950 元不能列入平均工
    資計算，亦無理由。從而，被上訴人於離職前六個月即自93
    年10月至94年3 月之一個月平均工資，如將修改衣服所獲得
    之修改津貼2,950 元列入計算，為36,515元，即屬有據。
  2.被上訴人之年資：兩造均不爭執被上訴人於89年10月起在上
    訴人公司派駐在遠東百貨舊館擔任專櫃銷售員之工作至91年
    3 月26日止，之後上訴人告知待遠東百貨新館開幕時再請被
    上訴人回去工作，嗣上訴人於91年11月15日請被上訴人至遠
    東百貨新館擔任專櫃銷售員之工作，經上訴人於94年3 月18
    日告知被上訴人工作至同月31日等情。惟上訴人辯稱被上訴
    人在遠東百貨舊館工作至91年3 月26日止，之後兩造已終止
    勞資關係。至於遠東百貨新館於91年11月開幕，上訴人再找
    被上訴人擔任專櫃銷售員之工作，兩者年資不能併計云云。
    經查，上訴人已於原審自承：「在遠東百貨舊館時，原告確
    實有在被告公司工作，但在舊館遷移時，我們告訴她留職停
    薪，等到新館開幕時再找她回來工作。」等語（見原審94年
    9 月12日之調解程序筆錄第2 頁），顯見兩造間之勞動契約
    於91年3 月舊館遷移後至91年11月新館開幕開幕前，屬於留
    職停薪之狀態，則上訴人辯稱於91年3 月舊館遷移後兩造已
    終止勞資關係，並不足採信。因此，被上訴人前後年資應合
    併計算後扣除留職停薪之期間，則被上訴人之工作年資為3
    年11個月。
  3.得請求之預告工資：被上訴人工作年資超過3 年，依勞動依
    前述勞動基準法第16條第1 項第3 款之規定，上訴人應於30
    日前預告終止勞動契約，未依該期間預告而終止契約者，依
    同條第3 項規定應給付預告期間之工資。查上訴人係要求被
    上訴人工作至94年3 月底，亦即於94年4 月1 日終止勞動契
    約，依前開規定，自應於30日前，即上訴人至遲需於94年3
    月1 日向被上訴人預告終止勞動契約，乃上訴人遲至94年3
    月18日始預告終止勞動契約，預告期間不足17日，不足之日
    數上訴人應發給17日之預告期間工資計20,692元（36515 ÷
    30×17＝20692 ，小數點下四捨五入，下同）。
  4.得請求之資遣費：依勞動基準法第17條規定，上訴人應發給
    被上訴人3 又11/12 個月平均工資之資遣費為143,017 元（
    36515 ×3 +36515×11÷12＝143017）之範圍內，亦屬有據
    。
七、綜上所述，上訴人係依勞動基準法第11條第5 款規定終止兩
    造間之勞動契約，則被上訴人依據勞動基準法第17條、第16
    條第3 項、第1 條第3 款之規定，請求上訴人給付資遣費14
    3,017 元、預告期間工資20,692元，總計163,709 元，自有
    理由，應予准許。原審為上訴人敗訴判決，並依職權宣告假
    執行，於法並無違誤，上訴意旨指摘原判決不當，求予廢棄
    改判，為無理由，其上訴應予駁回。至於原審判決就准許之
    資遣費記載為136,931 元，以及准許之總金額記載為157,62
    3 元，屬於誤算之顯然錯誤，應由原審另裁定更正之，附此
    敘明。
八、據上論結，本件上訴為無理由，依民事訴訟法第436 條之1
    第3 項、第449 條第1 項、第78條，判決如主文。
中    華    民    國    95    年    12    月    14    日
                  民事第二庭  審判長法  官  陳介源
                                    法  官  王怡雯
                                    法  官  林政佑
以上正本證明與原本無異。
本判決不得上訴。
中    華    民    國    95    年    12    月    20    日
                                    書記官  楊錫芬


司法院資訊處製作；財團法人民間司法改革基金會備份。
